【裁判字號】    89,上訴,898
【裁判日期】    890831
【裁判案由】    偽造文書等
【裁判全文】
臺灣高等法院臺南分院刑事判決            八十九年度上訴字第八九八號 Ｃ
      上  訴  人  臺灣臺南地方法院檢察署檢察官
      被      告  乙  ○  ○
右上訴人因偽造文書等案件，不服臺灣臺南地方法院八十九年度訴字第七四號中華民
國八十九年五月二十三日第一審判決（起訴案號：臺灣臺南地方法院檢察署八十八年
度偵字第六八六九號），提起上訴，本院判決如左：
      主      文
上訴駁回。
      理      由
一、公訴意旨略以：被告乙○○係設於臺南市○○街三九六巷十五號迪大建設股份有
    限公司（以下簡稱迪大建設公司）及臺南縣永康市○○路七三二巷十二弄十六號
    鴻麗眼鏡企業股份有限公司（以下簡稱鴻麗眼鏡公司）之負責人，乃係依法應納
    稅之義務人。被告明知王智弘（於民國八十六年十月十六日死亡）係在鴻麗眼鏡
    公司工作，並未在迪大建設公司工作及支薪，竟偽造自八十五年一月起至八十五
    年十二月止，在迪大建設公司工作向其支領工資共新台幣（下同）二十一萬六千
    元之工資表，且製成各類所得扣繳暨免扣繳憑單，以詐術向財政部台灣省南區國
    稅局安南稽徵所提出申報，使之營業成本增加，營利所得減少，以此方法逃漏營
    利事業所得稅，足以生損害於稅捐稽徵機關對於稅捐稽徵之正確性，因認被告涉
    有刑法第二百十六條、第二百十條之行使偽造私文書、刑法第二百十六條、第二
    百十五條之行使業務上登載不實文書及違反稅捐稽徵法第四十一條之詐術逃漏稅
    捐罪嫌云云。
二、按犯罪事實應依證據認定之，無證據不得推定其犯罪事實；又被告之自白，不得
    作為有罪判決之唯一證據，仍應調查其他必要之證據，以察其是否與事實相符，
    如不能證明被告犯罪，應諭知無罪之判決，刑事訴訟法第一百五十四條、第一百
    五十六條第二項、第三百零一條第一項分別定有明文。
三、公訴人認被告乙○○犯行使偽造私文書罪、行使業務上登載不實文書罪及詐術逃
    漏稅捐罪，無非以被告對於右揭事實坦承不諱，並有各類所得扣繳暨免扣繳憑單
    影本一份（所得人王智弘）、鴻麗眼鏡公司經濟部執照影本一份附卷可稽為主要
    論據。訊據被告則堅決否認有右揭犯行，辯稱王智弘於八十五年間確曾在迪大建
    設公司工作並支領薪資等語。
四、經查，被告於偵查中雖供稱：「（王智弘八十五年有否在迪大建設公司工作？）
    有，他是公司職員。」「是否鴻麗眼鏡公司負責人？）我是負責人，是有限公司
    。」「（那王智弘在何公司工作？）是鴻麗眼鏡公司，負責生產工作，約工作十
    多年了。」等語。惟於本院審理時則供稱：「（你是迪大建設股份有限公司及鴻
    麗眼鏡企業股份有限公司之負責人？）是。」「（對檢察官之上訴有何答辯？）
    當初檢察官問我王智弘待在那一家公司，因為我是二家公司負責人，我就直接說
    他在我們公司上班，我是負責公司營運，報稅是由會計人員負責，王智弘進公司
    時鴻麗在台灣公司還有廠，後來鴻麗移到大陸設廠，他就到迪大上班，因為他在
    公司待久了，眼鏡部分技術很好，大陸廠有事情時，他也會到大陸去幫忙，他是
    領兩邊薪水。」「（王智弘在你們公司薪水大概三萬多是不是？）是。」「（鴻
    麗什麼時候到大陸設廠？）應該是在八十四、五年間。」「（到大陸設廠以後，
    王智弘就到迪大公司？）設廠以後給員工選擇，要到大陸或是留在台灣，王智弘
    選擇留在台灣迪大。」「（有何辯解？）王智弘事實上是在鴻麗上班。」等語。
    而王智弘於八十六年十月十六日死亡，有戶籍謄本影本一份附於偵查卷足憑，據
    證人即王智弘之父甲○○於本院審理時證稱：「（你曾經檢舉乙○○逃漏稅？）
    」對。」「（當初為什麼檢舉？）我兒子王智弘八十五年所得稅沒有申報，國稅
    局寄來補稅通知單，裡面有一筆是由迪大建設公司的資薪所得，我不知道有這一
    家公司名稱，所以我認為迪大公司申報我兒子薪資所得。」「（王智弘在八十五
    年間有沒有在工地監工？）我兒子國中畢業後就到乙○○公司上班，以後的事情
    ，我並不清楚。」「（王智弘是不是用他的名義買迪大建設公司所蓋的房屋名稱
    為國寶？（提示））有。」「（王智弘有沒有說買的房子是他們公司蓋的？）有
    。」「（在乙○○八十五年所得裡除了迪大還有鴻麗眼鏡公司有沒有領薪水？）
    有，一個月多少錢，我也不太清楚，大約三、四萬元。」「（後來就八十六年補
    繳八十五年的稅你為什麼要去補繳？）後來知道是同一個老闆，認為有領薪水就
    去補繳。」等語。又據證人即於八十五年間亦在迪大建設公司上班之鄭緣木於原
    審法院審理時結證稱：「（是否有在迪大公司上班？認識王智弘？情形如何？）
    八四到八五年曾在被告迪大公司上班，認識王智弘，他也在迪大上班，作監工工
    作，大約八十四年間開始，做到他過世，王智弘有時會被派到大陸的眼鏡行去工
    作，他作監工的工地，是中洲寮的國寶，王（智弘）本在眼鏡公司上班，眼鏡公
    司遷到大陸他沒有遷過去，只是偶而過去作技術指導，主要是在臺灣這裡的工作
    。」等語。從上述觀之，被告所辯王智弘於八十五年間確曾在迪大建設公司工作
    並支領薪資等語，核與證人甲○○及鄭緣木之證言相符，而被告於偵查中所供稱
    王智弘是在鴻麗眼鏡公司工作，其自白與事實並不相符，尚難論被告以行使偽造
    私文書罪、行使業務上登載不實文書罪及詐術逃漏稅捐罪。此外，復查無其他積
    極證據足資證明被告有公訴人所指前開之犯行。原審以無證據證明被告犯罪，而
    為被告無罪之諭知，其認事用法，均無違誤。上訴意旨指摘原判決認事用法違誤
    ，為無理由，應予駁回。
據上論結，應依刑事訴訟法第三百六十八條，判決如主文。
本案經檢察官李傳來到庭執行職務。
中    華    民    國      八十九      年      八      月     三十一     日
                                  臺灣高等法院臺南分院刑事第二庭
                                      審判長法官  游    明    仁
                                            法官  林    永    茂
                                            法官  陳    清    溪
右正本證明與原本無異。
如不服本判決，應於判決送達後十日內向本院提出上訴狀，其未敘述理由者並應於提
出上訴狀後十日內向本院補提理由書（應附繕本)。
                                      法院書記官  嚴    巧    花
中    華    民    國      八十九      年      九      月      一        日


司法院資訊處製作；財團法人民間司法改革基金會備份。
